【裁判字號】    99,訴,307
【裁判日期】    990806
【裁判案由】    損害賠償
【裁判全文】
臺灣彰化地方法院民事判決  99年度訴字第307號
原      告  洪銀華
訴訟代理人  陳盈壽律師
被      告  陳恆福
訴訟代理人  趙惠如律師
複代理人    劉淑華律師
被      告  彰化市市公所
法定代理人  邱建富
訴訟代理人  許英慧
上列當事人間請求侵權行為損害賠償事件，原告提起刑事附帶民
事訴訟（99年度交簡附民字第26號），經本院刑事庭裁定移送前
來，本院於民國99年7月22日言詞辯論終結，茲判決如下：
    主  文
被告應連帶給付原告新台幣陸拾壹萬玖仟貳佰陸拾壹元，及自民
國99年3月26日起至清償日止，按年息百分之五計算之利息。
原告其餘之訴駁回。
訴訟費用（除減縮部份外）由被告連帶負擔2分之1，其餘由原告
負擔。
本判決原告勝訴部份於原告以新台幣貳拾壹萬元為被告供擔保後
，得假執行；被告陳恆福如以新台幣陸拾壹萬玖仟貳佰陸拾壹元
供擔保後，得免為假執行。
原告其餘假執行之聲請駁回。
    事實及理由
一、按訴狀送達後，原告不得將原訴變更或追加他訴，但請求之
    基礎事實同一、擴張或減縮應受判決事項之聲明者，不在此
    限，民事訴訟法第255條第1項第2、3款定有明文。本件原告
    於起訴時係聲明請求被告應連帶給付原告新臺幣（下同）2,
    788,575元及自起訴狀繕本送達翌日起至清償日止按年息百
    分之5計算之利息，嗣於訴狀送達後以書狀減縮聲明為被告
    應連帶給付原告1,243,098元及上開法定利息，核係減縮應
    受判決事項之聲明，合於前揭規定，自應准許，合先敘明。
二、本件原告起訴主張：被告陳恆福與原告同為被告彰化市市公
    所清潔隊之同事，被告陳恆福為駕駛員，原告為跟車清潔員
    ，最近幾年因雙方常發生口角而交惡，被告陳恆福屢屢開著
    資源回收車故意僅貼原告服務之清潔車後面，原告多次向被
    告陳恆福警告小心撞傷原告，被告陳恆福卻依然故我，並向
    原告叫囂要原告自己小心，不要被其撞傷，否則算他倒楣而
    已，被告陳恆福於民國97年10月中即因此撞傷原告小腿，原
    告因為是小傷，所以未加追究，只是再次告誡他，詎被告仍
    不聽勸告，於98年5月22日下午15時10分許駕駛車號379-SG
    號自大貨車（資源回收車），跟隨由訴外人陳嘉育駕駛車牌
    號碼6V-873自大貨車（清潔車）沿彰化縣彰化市○○路段由
    北往南駛，理應注意車前狀況，並採取必要之安全措施，而
    依當時天候晴、日間自然光線、直路、柏油路面且乾燥無缺
    陷、無障礙物及視距良好等情形，並無不能注意之情事，竟
    未加注意訴外人陳嘉育所駕駛車牌號碼6V-873自大貨車（清
    潔車）於中山路一段111號前因紅燈停止，被告所駕駛之上
    開資源回收車自後撞及陳嘉育駕駛之上開清潔車，使站立於
    清潔車後方工作臺上進行收取垃圾作業之原告因而受有左側
    脛骨、腓骨骨折等傷害，原告因此同日急診入院至彰化秀傳
    醫院開刀行骨折復位鋼釘內固定手術，於同年6月2日出院共
    住院12日，詎被告陳恆福事後除要原告及訴外人陳嘉育配合
    其偽證及說詞，並僅願意包一個6,000元之紅包了事，原告
    不願意，被告陳恆福竟透過清潔隊上司及許多自稱有力人士
    百般施壓，甚至恐嚇原告自行從清潔隊離職另謀出路，否則
    要讓原告死得很難看，原告因此陷於恐懼，連家裡電話都不
    敢接，有人叫門也不敢開了，不得已只好放棄13年多之工作
    資歷自行離職，且原告自事故發生至98年12月10日近8個月
    ，斷腿處仍疼痛無力，彰化秀傳醫院醫師所開立之診斷證明
    書卻遭上司懷疑有假，要求原告再至彰化基督教醫院再行診
    斷，診斷證明仍為骨折延遲癒合建議再修養2個月，惟於上
    開期限前之99年1月22日，原告復至彰化秀傳醫院診斷，仍
    未痊癒而再休養至99年3月22日，原告因本件車禍所受之損
    害為：(一)醫療費用部分12,310元：彰化秀傳醫院9,810元，
    包含98年6月2日伙食費1,450元，此為醫院所提供的伙食並
    非另外特別支出；診斷書費1,800元係申請診斷證明書8紙，
    以利強制險部分使用1張，另提出給鈞院3張（其他尚未使用
    ）及醫療用品5,000元；(二)增加生活上需要之費用部分283,1
    20元：1.看護費用支出：原告受傷後，於住院手術治療期間
    自98年5月22日起至98年6月2日止共12日，無法自理起居，
    且出院後需專人照顧3個月，雖由親屬代為照護，仍得依看
    護費每日2,200元，請求看護費共224,400元；2.至醫院之交
    通費7,500元：原告受傷後行動不便需乘坐輪椅，且須復健
    治療，因此活動受限甚深，有搭乘計程車至醫院就診復健之
    必要；3.輪椅一張4,500元；4.營養補品44,220元：原告自
    行購買中藥材以利骨折愈合；5.醫療用品2,500元：原告自
    行向美德耐股份有限公司購買醫療用品，以利骨折愈合；(三)
    減少勞動能力損失部分347,668元：原告因本件事故因骨折
    癒合遲緩至今仍疼痛無力，不能久站，於99年1月22日經醫
    師治療評估需再復健休養2個月，故原告自98年5月22日受傷
    時起至99年3月22日共計損失10個月薪資，被告已支付原告
    部分薪資236,965元，故原告損失136,205元，原告後於99年
    6月11日又至彰化秀傳醫院就診，診斷出需再休養3個月才可
    從事搬重或跳上跳下之工作，因此再請求自99年3月22日且
    至同年9月11日止，上開期間共5個月又20日因受傷無法工作
    之損失211,463元，合計原告減少勞動能力損失金額為347,
    668元；(四)精神慰撫金：原告自事故後屢受被告欺壓，除名
    譽及尊嚴之喪失，還要再受失業煎熬，母子生活頓失依據，
    精神上所受痛苦難以言諭，為此請求600,000元以資慰藉。
    綜上，原告所受損害合計為1,243,098元；再者，被告陳恆
    福受僱於被告彰化市市公所，於駕駛資源回收車執行職務時
    ，不法侵害原告權益，業如前述，被告彰化市市公所依法應
    負連帶損害賠償責任。綜上，爰依民法第184條第1項、第18
    8條、第191條之2、第193條第1項及第195條第1項之規定，
    請求被告等連帶賠償上開損害，另被告彰化市市公所已給付
    慰問金1萬元，但無給付原告醫院評定職災醫療費用610元等
    情。並聲明：1.被告應連帶給付原告1,243,098元，及自訴
    狀繕本送達之翌日起至清償日，按年息百分之5計算之利息
    。2.原告願供擔保，請准宣告假執行。
三、被告則以：
  (一)被告陳恆福部分：本件涉及業務過失傷害部分業經本院簡易
    判決處刑在案，被告陳恆福就車禍之發生經過及車禍歸責原
    因並無爭執，惟就原告不實指控被告陳恆福係故意撞傷原告
    ，且找人恐嚇原告致原告不敢上班云云，則加以否認，其所
    稱均非事實。兩造因係同任職彰化市公所之清潔隊隊員，係
    同事關係，被告陳恆福因一時疏於注意而肇禍，本希望兩造
    得以和解，惟因原告請求金額實屬過鉅，被告陳恆福無力負
    擔致和解未成。又就原告請求部分，被告陳恆福表示意見如
    下，1.醫藥費用部分：秀傳醫院之醫療費用98年6月2日之伙
    食費1,450元，1,800元係證明書費用，均非屬醫療費用；又
    98 年11月6日向美德耐股份有限公司購買之醫療用品2,500
    元是否與本件有關亦非無疑。2.增加生活上需要部分：首先
    ，看護費用原告住院期間自98年5月22日至98年6月2日止共1
    2天，需專人看護，被告陳恆福無意見。惟被告請求每日2,2
    00元係受有專業訓練之看護人員，苟係親屬看護，被告陳恆
    福認以1,000元為洽當，因原告未提出看護費用之相關收據
    ，其每日請求2,200元，自屬無據。又秀傳醫院雖出具原告
    出院後需專人照顧3個月，惟原告僅係左腿受傷，日常生活
    並非完全無法自理，且原告亦未提出專人看護之相關收據證
    明，無法證明原告出院後，確實由專人照顧並支出看護費用
    ，再者，交通費用原告往返醫院可搭乘大眾交通工具或醫院
    之專車，原告均搭乘計程車，顯非必要。另外，輪椅一張4,
    500元，原告未提出收據，營養補給品44,220元非屬必要，
    自不應由被告陳恆福負擔。3.停業損失部分：本件原告提出
    之診斷證明書載稱於98年6月5日至99年1月1日門診治療共10
    次，須再修養約2個月。故原告受傷無法工作之9個月薪資共
    335,853元，扣除被告彰化市市公所已經給付236,965元，損
    失金額應為98,888元。4.精神慰撫金部分：按慰撫金之賠償
    須以人格權遭遇侵害，使精神上受有痛苦為必要，其核給之
    標準固與財產上損害之計算不同，然非不可斟酌雙方身分資
    力與加害程度，及其他各種核定相當之數額。（最高法院51
    年度台上字第223號判例參照），本件被告陳恆福僅係國中
    肄業，名下除乙部機車外均無其他財產，職任彰化市公所之
    清潔隊隊員，每月薪水約為3萬元；且本件車禍之發生係被
    告陳恆福一時疏忽所致，原告請求精神慰撫金60萬元，實屬
    過鉅等語置辯。並聲明：1.原告之訴駁回。2.訴訟費用由原
    告負擔。3.如受不利益之判決，被告願供擔保，請准宣告免
    為假執行。
  (二)被告彰化市市公所部分：被告彰化市市公所於車禍發生後有
    通知原告，要調整原告的工作，薪水都一樣，但原告沒有接
    受，堅持要辭職，至99年1月9日自行離職，被告彰化市市公
    所全額給付原告受傷後至離職前之薪資，支付明細詳如薪資
    明細表為準。另於事故後，被告彰化市市公所有支付原告慰
    問金1萬元，及醫院評定職災醫療費用610元等語置辯。並聲
    明：1.原告之訴駁回。2.訴訟費用由原告負擔。
四、查原告主張被告陳恆福與原告同為被告彰化市市公所清潔隊
    之同事，被告陳恆福為駕駛員，原告為跟車清潔員，被告陳
    恆福於98年5月22日下午15時10分許駕駛車號379-SG號自大
    貨車資源回收車），跟隨由訴外人陳嘉育駕駛車牌號碼6V-8
    73自大貨車（清潔車）沿彰化縣彰化市○○路段由北往南駛
    ，理應注意車前狀況，並採取必要之安全措施，而依當時天
    候晴、日間自然光線、直路、柏油路面且乾燥無缺陷、無障
    礙物及視距良好等情形，並無不能注意之情事，竟未加注意
    訴外人陳嘉育所駕駛車牌號碼6V-873自大貨車（清潔車）於
    中山路一段111號前因紅燈停止，被告所駕駛之上開資源回
    收車自後撞及陳嘉育駕駛之上開清潔車，使站立於清潔車後
    方工作臺上進行收取垃圾作業之原告受有左側脛骨、腓骨骨
    折等傷害等情，業據其提出秀傳醫療社團法人秀傳紀念醫院
    （簡稱秀傳醫院）診斷證明書、彰化市公所服務證明書為證
    ，被告因本件過失傷害案件經本院99年度交簡字第471號及
    99年度交簡上字第34號判處有期徒刑3月確定在案，此有上
    開刑事判決在卷可稽，復為被告所不爭執，故原告之上開主
    張堪信為真。
五、又查，本件原告等主張依民法第184條第1項前段、第193條
    第1項、第195條第1及3項之規定，訴請被告給付醫藥費、看
    護費、交通費、減少勞動能力之損失及非財產上之精神賠償
    ，得請求之金額分論如下：
   (一)醫藥費部分：原告主張其支出醫藥費共12,310元，業據其
     提出醫療費收據為據，其中秀傳醫院98年6月2日開立之住
     院收據列載伙食費1450元，因原告共住院12天，依此計算
     每天之伙食費約為120元，並未過高，難認無支出之必要，
     惟醫療收據中診斷證明書費用每紙為200元，原告共支出
     1600元，合為8張，依原告所述其中1紙用以申請汽車強制
     責任保險費，3紙為本件過失傷害事件訴訟之使用，其餘尚
     為使用等語，故原告因本件過失傷害所支出之4紙診斷書費
     用合計800元，可認係因侵權行為所生財產上之損害，其餘
     則不在請求賠償之範圍內，因此原告得請求之醫療費用應
     為11,510元，逾此金額以外之請求則無理由。
   (二)增加生活上必要之支出：
     1.看護費：原告因本件車禍受傷需專人照顧三個月方能初
       步自理日常生活活動等情，此有秀傳醫院99年5月7日明
       秀（醫）字第0990472號函在卷可考，原告雖未僱用專業
       看護，而由親屬代為照顧，固係出於親情，但親屬看護
       所付出之勞力，並非不能評價為金錢，故應衡量及比照
       僱用看護之情形，核計原告得請求3個月之看護費用，以
       每日2,000元計算，原告得請求被告賠償之看護費用金額
       為180,000元
     2.交通費：依上開秀傳醫院函說明三之記載「原告經99 年
       2月26日門診Ｘ光追蹤檢查，顯示其骨折仍尚未完全痊癒
       ，癒合較為緩慢，但已大有進步，預計其骨折終會痊癒
       ，最近二至三個月為觀察期」，原告於車禍發生後迄99
       年2月26日骨折仍未癒合，故其至秀傳醫院門診追蹤治療
       及復健，並提出98年6月2日至98年12月4日搭乘計程車前
       往秀傳醫院之有限責任彰化縣青溪安全計程車免用發票
       收據13張，所支出之交通費6500元均屬增加生活上必須
       之支出，惟所提出之98年12月29日收據摘要記載前往員
       林難認與必要之醫療相關不得請求，因此原告得請求之
       交通費支出共計6,500元。
     3.醫療用品：原告主張其因受傷需使用輪椅，因而支出4,5
       00元，此有免用統一發票收據可證，應屬必要之支出，
       可認有據，惟其餘收據僅記載醫療用品並無品名難以審
       酌與本件醫療有涉，至於中藥材等並無醫師診斷證明可
       認與原告所受之傷害有任何治療上之效用，難認有其必
       要性，是此部份之請求均無理由。
     4.綜上，原告請求被告賠償增加生活上必要之支出合計191
       ,000元，為有理由。
  (三)減少勞動能力之損失部分：原告於98年5月22日本件車禍發
    生當時任職於彰化市清潔隊，每月薪資為37,317元，此為被
    告所不爭執；又原告經99年2月26日門診Ｘ光追蹤檢查，顯
    示其骨折仍尚未完全痊癒，尚須觀察二至三個月（約至99
    年5月26日），其工作為清潔隊，須搬重物及跳上跳下，於
    骨折尚未癒合前，仍不事宜負擔此份工作等情，此有上開秀
    傳醫院99年5月7日函在卷足憑，另原告於99年6月11日回診
    ，經Ｘ光追蹤檢查顯示骨折已癒合，臨床上患者主訴最近曾
    嘗試進行工作，但經久站至下午或搬重物時，左小腿仍感酸
    痛不適，故綜合Ｘ光和臨床症狀判斷，目前原告已可從事一
    般性非粗重非工作，至於粗重、跳上跳下之工作，最快亦要
    在三個月等情，亦有秀傳醫院99年6月29日明秀（醫）字第0
    990640號函附卷可按，故原告自98年5月22日車禍發生起至
    99年8月為止，仍無法從事原來粗重之工作自堪認定，惟99
    年6月起之三個月原告既已可從事一般勞力工作，則此三個
    月其至少可經由工作取得最低勞工基本工資每月17,280元，
    此金額與其原來之薪資收入差額為20,037元，因此原告可請
    求車禍起至99年5月止共13個月每月37,317元及99年6月起三
    個月每月20037元之減少收入損失，合計為545,232元；再原
    告於車禍後被告彰化市市公所仍自98年5月至99年1月支付原
    告薪資合計268,481元，其中98年5月至12月每月32,385元，
    99年1月9,401元，均含保險費及健保費，此有被告彰化市公
    所提出之原告個人薪資明細表可稽，蓋保險費及健保費為原
    告依法應自行負擔之費用，雖由被告代為扣繳仍屬薪資收入
    之一部分，故原告以扣除保險費及健保費後之實領入帳金額
    計算被告彰化市公所已支付之薪資顯有錯誤，因此扣除268,
    481後原告得請求之勞動能力損失金額為276,751元，末原告
    係受僱於被告彰化市公所按月領取薪資，並非自行開業之營
    業人，自無所謂停業損失可言，附此敘明。
  (四)非財產上損害部分：本院斟酌原告受傷之情形非輕，癒後狀
    況不良，其將來復建尚需醫藥費用，與所需休養之時日，暨
    所受之精神上痛苦匪淺，另原告有房屋一棟、土地5筆及多
    筆銀行利息所得，被告陳恆福除薪資外無其他任何財產，此
    有稅務電子閘門財產所得調件明細表可稽，核以兩造之財產
    、身分、地位及經濟狀況等關係定之，認原告請求之非財產
    損害60萬元顯屬過高，應以15萬元為相當。
  (五)綜上所述，原告因本件車禍得請求被告陳恆福賠償之損害，
    共計為629,261元。另被告彰化市市公所已給付慰問金1萬元
    與原告，此為原告所是認，應與扣除，至於被告彰化市市公
    所辯稱已給付原告醫院評定職災醫療費用610元云云，除據
    原告否認外，未據被告彰化市市公所提出任何證據以實其說
    ，尚難採信，是原告得請求之損害賠償金額為619,261元。
六、末按因故意或過失不法侵害他人之權利者負損害賠償責任，
    又受僱人因執行職務，不法侵害他人之權利者，由僱用人與
    行為人連帶負損害賠償責任。民法第一百八十四條第一項前
    段、第一百八十八條第一項前段定有明文。本件被告陳恆福
    受僱於被告彰化市市公所，於執行職務時不法侵害原告之權
    利，被告彰化市市公所自應與被告陳恆福負連帶損害賠償責
    任。
七、從而，原告依侵權行為之規定請求被告連帶賠償619,261元
    及自起訴狀繕本送達翌日（即99年3月26日）起至清償日止
    按年利率百分之五計算之利息，即有理由，應予准許，逾此
    部分之請求則無理由，應予駁回。
八、假執行之宣告：本判決原告勝訴部分原告及被告陳恆福陳明
    願供擔保請准為假執行及免為假執行，經核均無不合，爰分
    別酌定相當之擔保金額併准許之。致原告敗訴部分其假執行
    之聲請已失所附麗應予駁回。
九、結論：本件原告之訴為一部有理由、一部無理由，並依民事
    訴訟法第390條第2項、第392條第2項，判決如主文。
中    華    民    國    99    年     8     月    6    日
                  民事第一庭    法  官  黃倩玲
以上正本係照原本作成。
如對判決上訴，應於判決送達後20日內向本院提出上訴狀。如委
任律師提起上訴者，應一併繳納上訴審裁判費。
中    華    民    國    99    年     8     月    6    日
                                書記官  黃幼華

司法院資訊處製作；財團法人民間司法改革基金會備份。
